臺灣臺北地方法院民事簡易判決
109年度北簡字第20110號
原      告  李秋琴  
訴訟代理人  胡峰賓律師
複代理人    李怡萱  

被      告  鄭雅勻  



訴訟代理人  陳麗增律師
            張婉柔律師
上列當事人間請求排除侵害等事件，本院於民國110年10月6日言
詞辯論終結，判決如下︰
    主  文
被告應移除位於臺北市○○區○○段○○○○○地號土地上如附件土地複
丈成果圖所示編號Ａ面積0.56平方公尺之冷氣、遮雨棚及支架。
訴訟費用新臺幣陸仟零捌拾元由被告負擔。
本判決得假執行。但被告以新臺幣參仟元為原告預供擔保，得免
為假執行。
    事實及理由
一、按訴狀送達後，原告不得將原訴變更或追加他訴，但請求之
    基礎事實同一或擴張或減縮應受判決事項之聲明者，不在此
    限，民事訴訟法第255條第1項第2及3款定有明文。原告原起
    訴聲明為：㈠被告應移除安裝於門牌號碼臺北市○○區○○街00
    巷00號1樓房屋牆壁上如附圖1之A部分、面積共1平方公尺之
    冷氣室外機1臺；㈡被告應自民事起訴暨聲請調查證據狀繕本
    送達之翌日起至移除第1冷氣室外機1臺之日止，按月給付原
    告新臺幣（下同）399元；㈢被告應給付原告新臺幣3,990元
    ，及自民事起訴暨聲請調查證據狀繕本送達之翌日起至清償
    日止，按週年利率百分之五計算之利息，有起訴狀可稽（見
    本院卷第9-10頁），嗣於訴訟進行中，經測量後，於民國11
    0年10月6日言詞辯論期日，變更聲明第1項如主文所示，並
    陳明撤回第二、三項聲明，其撤回部分並經被告同意撤回，
    亦有言詞辯論筆錄可憑(見本院卷第255頁)，核其所為，其
    變更聲明部分核屬請求之基礎事實同一，且無礙於被告之防
    禦及訴訟之終結，其撤回部分，則屬應受判決事項聲明之減
    縮，依前揭規定，均應准許，合先敘明。
二、原告主張：被告所有冷氣室外機（含冷氣、遮雨棚及支架）
    長期未經門牌號碼臺北市○○區○○街00巷00號1樓房屋（下稱
    系爭房屋）暨所座落臺北市○○區○○段0000地號土地（下稱系
    爭土地）之原所有權人溫良凱同意，安裝於被告之臺北市○○
    區○○街00巷00號1樓房屋外牆牆壁上（按起訴狀誤指為臺北
    市○○區○○街00巷00號1樓房屋牆壁，應予更正），因而占用
    上開臺北市○○區○○段0000地號土地0.56平方公尺，嗣訴外人
    溫良凱將系爭房屋售予原告，原告請求被告移除上開冷氣、
    遮雨棚及支架，被告拒不移除，爰依據民法第767條第1項中
    段請求將上開冷氣、遮雨棚及支架移除，為此提起本件訴訟
    等語，並聲明如主文第一項所示。
三、被告則以：原告與前任屋主溫良凱買賣系爭房屋之不動產買
    賣契約書第7條第4點明文約定：「點交之本買賣標的應以簽
    約時之現狀或本契約之約定為準」，原告於108年購屋前已
    至現場檢視房屋現況後方決定購買，是渠於購屋前既已明知
    被告冷氣室外機裝設位置，事後卻拒絕承認，甚而大肆興訟
    ，顯屬權利濫用。被告於103年買受門牌號碼「臺北市○○區○
    ○街00巷00號1樓」房屋及地下室（下稱系爭地下室），並即
    進行房屋裝修，因系爭地下室位於市場旁防火巷內、又位處
    地下一樓，整間房屋僅在最上方靠近天花板處有貼合於巷道
    路面之小窗，屋內極為潮濕且通風困難，故被告僅得選擇裝
    設系爭冷氣室外機以確保空氣得以流通、房屋因此方得以居
    住、使用。嗣原告於108年10月買受系爭房屋，按一般交易
    常理，買方於購屋前必曾至房屋現場勘察並檢視房屋四周環
    境後，方決定購買，而依照原告與前任屋主溫良凱買賣系爭
    房屋時約定之現況交屋，簽約當時系爭冷氣室外機即已裝設
    完成，是原告明知系爭冷氣室外機懸掛於系爭土地上，卻仍
    買受，其自有默許被告繼續使用土地之意，不得事後請求拆
    除。原告於知悉該情形下決定購買系爭房屋，卻在點交完成
    、遷入後，大肆興訟，對訴外人溫良凱提告，使訴外人溫良
    凱迫於訴訟壓力寄發律師函要求被告拆除系爭冷氣室外機，
    原告之行為，顯屬權利濫用，又系爭冷氣室外機離地面距離
    甚遠，並未妨礙原告土地所有權或建物所有權之行使，原告
    要求被告拆除系爭冷氣室外機，對渠權益無任何助益，卻將
    造成被告權利巨大損害，顯係損人不利己之權利濫用行為。
    被告於施工時已得訴外人溫良凱同意，於原告所共有之土地
    上方空間懸掛系爭冷氣室外機，是被告使用系爭冷氣室外機
    下方土地之空間非無法律上原因。系爭冷氣室外機經被告委
    請專業之裝潢設計師至現場丈量評估後，設計師判斷若移置
    系爭室外機至13號房屋正面，不僅牆面空間不足，因該處巷
    弄並非防火死巷，而係供行人及車輛往來通行之巷道，若強
    行將系爭室外機搬遷至被告所有房屋正面外牆上，室外機所
    凸出之體積將使本就擁擠之巷弄空間更為狹窄，影響過路人
    通行，甚至影響行車安全，亦不適合將系爭室外機移至被告
    所有房屋正面之鐵窗上，或由被告撤換二台室外機，改裝為
    一台等語，資為抗辯，並聲明：駁回原告之訴。
四、本院得心證之理由：
　㈠按所有人對於妨害其所有權者，得請求除去之；各共有人對
    於第三人，得為共有人全體之利益，請求回復共有物；土地
    所有權，除法令有限制外，於其行使有利益之範圍內，及於
    土地之上下，民法第767條第1項、第821條、第773條前段定
    有明文。
　㈡查本件經囑託臺北市松山地政事務所根據原告指界測量被告
    所有房屋外牆牆壁裝置之冷氣、遮雨棚及支架使用系爭土地
    0.56平方公尺即如附件土地複丈成果圖編號A部分所示，有
    本院前往現地勘驗之勘驗筆錄及土地複丈成果圖可參(見本
    院卷第231-235頁)，而原告係前揭系爭土地之所有權人(其
    為系爭土地之共有人，權利範圍1/8)，有土地登記第一類謄
    本可憑(見本院卷第75頁)，則如附件土地複丈成果圖編號A
    部分所示之被告所有系爭冷氣、遮雨棚及支架確已占用系爭
    土地，而有侵害原告對於所有系爭土地所有權及其上空之行
    使，則原告本於所有權請求移除系爭冷氣、遮雨棚及支架部
    分，核有理由。
　㈢至被告辯稱：系爭冷氣、遮雨棚及支架部分占用系爭土地係
    經訴外人即系爭房屋前手屋主溫良凱同意云云，被告就此僅
    空言抗辯並未舉證以實其說，況訴外人溫良凱亦以存證信函
    要求被告將未經同意裝設之系爭冷氣機移除等情明確，此有
    律師函在卷可證（見本院卷第23-26頁），可知並無被告所
    稱經訴外人溫良凱同意之情形，遑論被告所稱同意之起迄時
    間、期間長短、具體條件均未見說明，益見被告所辯實乏憑
    據；又退步言之，訴外人溫良凱所讓售予原告之系爭房屋，
    就系爭土地係與其他人共有，其權利範圍僅8分之1，訴外人
    溫良凱要無從任意就系爭土地自為決定用益、處分，亦無從
    拘束共有人，自亦無從排除系爭土地所有權人之妨害排除請
    求權之行使，乃屬當然。被告尚辯稱原告所為係權利濫用云
    云，並置辯如前，惟經檢視被告所有房屋照片，其正面外牆
    本已有裝設1台冷氣，對比之下，可知正面外牆（含大片窗
    戶處）及1樓門口入門處顯然仍有充足空間可供規劃施工置
    放系爭冷氣等物（如置放窗戶處並將機體內縮、或將窗戶內
    縮或改造以裝設冷氣、或將門口入門處另行改造置放冷氣等
    ），而無需強加占用他人所有之系爭土地及其上方空間，此
    有該房屋照片在卷可按（見本院卷第85-89頁及第123頁），
    從而，尚難認被告有何權利濫用之情。
　㈣綜上所述，原告據以提起本訴，請求如主文第一項所示，為
    有理由，應予准許。　　
五、本件係依民事訴訟法第427條訴訟適用簡易程序所為被告敗
    訴之判決，依同法第389條第1項第3款規定，應依職權宣告
    假執行，並依同法第392條第2項規定，依職權宣告被告如預
    供擔保，得免為假執行。
六、又被告固請求調閱原告與訴外人溫良凱之和解卷宗以證明原
    告與訴外人溫良凱是否已達成和解及並自訴外人溫良凱處獲
    得補償，並聲請傳喚證人即被告所有房屋之室內設計師陳芃
    愷以證明系爭冷氣裝設時已經訴外人溫良凱同意且冷氣移置
    確有困難云云。惟原告與訴外人溫良凱買賣系爭房屋後之事
    後和解與否及補償情形，因原告已撤回原訴之聲明第二及三
    項關於不當得利之請求，核無再行調閱卷宗必要；又訴外人
    溫良凱並未同意裝設且亦無權復無從拘束共有系爭土地之所
    有權人，以及被告所有房屋顯然應可另行以自身空間裝設冷
    氣等情，則已均如前述，故被告此部分聲請核無調查必要。
    本件事證已臻明確，兩造其餘攻擊防禦方法及證據，核與判
    決之結果不生影響，爰不一一論列，併此敘明。
七、訴訟費用負擔之依據：民事訴訟法第78條。本件訴訟費用額
    ，依後附計算書確定如主文第2項所示金額。
中　　華　　民　　國　　110 　年　　10　　月　　27 　日 
                  臺北簡易庭  法  官　陳仁傑 
以上正本證明與原本無異。
如不服本判決，應於判決送達後20日內向本庭（臺北市○○區○
○○路0段000巷0號）提出上訴狀。（須按他造當事人之人數附
繕本）。如委任律師提起上訴者，應一併繳納上訴審裁判費。 
中　　華　　民　　國　　110 　年　　10　　月　　27   日 
                              書記官　黃進傑
  計　算　書
項　　　　目             金 　額（新臺幣）　　   備註
第一審裁判費　　　            1,000元 
第一審土地複丈費              5,080元
合　　　　計　　　            6,080元